臺灣臺中地方法院刑事判決　　　　　　　　　　　　九十三年度易字第一一三○號
　　公　訴　人　臺灣臺中地方法院檢察署檢察官
　　被　　　告　乙○○
右列被告因偽造文書等案件，經檢察官提起公訴（九十二年度偵字第二○七九七號）
，本院合議庭裁定改以簡式審判程序審理，判決如左：
    主  文
乙○○連續行使偽造私文書，足以生損害於他人，處有期徒刑捌月。
    事  實
一、乙○○因缺錢花用，明知自己並無存款寄存於外祖父（起訴書誤載為祖父）張秀
    吉設於郵局之帳戶內（帳號：00000000000000號），為達牟取張
    秀吉金錢之目的，竟意圖為自己不法之所有，基於詐欺取財及行使偽造私文書之
    概括犯意，先於民國九十二年七月二十八日晚間七時三十分許，在臺中市○○路
    ○段二四七號二樓，向外祖母（起訴書誤載為祖母）甲○○佯稱其有新台幣（下
    同）三十萬元（起訴書誤載為三十五萬元）存款寄存在張秀吉前開郵局帳戶內，
    使甲○○陷於錯誤，而將所保管之張秀吉前開郵局帳戶存摺連同印章，一併交予
    乙○○。乙○○詐得上開存摺及印章後，復於九十二年七月三十日，持之前往臺
    中市○○路○段一八六號郵局，接續二次在取款憑條上盜用張秀吉之印章，表示
    係獲張秀吉授權領款，並將取款憑條行使交付予郵局承辦人員，而行使偽造私文
    書，使該承辦人員陷於錯誤，而各交付十萬元、五十萬元現金予乙○○。乙○○
    再於九十二年七月三十一日，在臺中縣大里市○○路○段二九二之九號郵局，以
    相同手法盜領張秀吉之存款十萬元，盜領金額合計達七十萬元，足以生損害於張
    秀吉。
二、案經甲○○訴由臺中市警察局第四分局報告臺灣臺中地方法院檢察署檢察官偵查
    起訴。
    理  由
一、按於直系血親、配偶、同財共居親屬或其他五親等內血親或三親等內姻親之間，
    犯竊盜罪章之罪者，須告訴乃論，刑法第三百二十四條第二項定有明文，該項規
    定依同法第三百四十三條規定，於詐欺、背信及重利罪章之罪準用之，是直系血
    親之間犯詐欺罪者，依法須告訴乃論。次按被害人之法定代理人或配偶，得獨立
    告訴，刑事訴訟法第二百三十三條第一項亦有明文。本件被告乙○○涉嫌詐取外
    祖父張秀吉郵局帳戶存摺、印章及盜領存款之犯行，業據被害人張秀吉之配偶甲
    ○○於警詢時提出告訴。本件被告所涉於直系血親之間犯詐欺罪部分，既經有告
    訴權之人合法提出告訴，本院自得為實體上之審理，先予敘明。
二、右揭犯罪事實，業據被告乙○○於本院審理時坦承不諱，核與告訴人甲○○指訴
    情節相符，並有郵局查詢最近交易詳情資料一紙附卷可稽，足見被告自白與事實
    相符。本件事證明確，被告犯行堪以認定。
三、按刑法第二百十條之偽造文書，以無制作權之人冒用他人名義而制作該文書為要
    件之一，行為人基於他人之授權委託，在授權範圍內即有權代表本人制作本人名
    義文書，而不成立該條之罪；惟若逾越授權範圍之行為，即不得以曾經授權而免
    責（最高法院九十一年台上字第六六七五號判決意旨參照）。本件被告以詐術取
    得告訴人之同意，固得在授權之三十萬元範圍內制作張秀吉名義之取款憑條；惟
    被告逾越此授權範圍所制作張秀吉名義之取款憑條，依照前揭判決意旨，自仍屬
    偽造文書。故核被告所為，係犯刑法第二百十六條、第二百十條之行使偽造私文
    書罪及第三百三十九條第一項之詐欺取財罪。被告盜用張秀吉印章之行為屬偽造
    私文書之部分行為，偽造私文書後予以行使，偽造之低度行為應為行使之高度行
    為所吸收，均不另論罪。被告於九十二年七月三十日先後二次盜領張秀吉存款之
    行為，時地密接，侵害法益相同，為接續犯，應僅論以一罪。被告先後多次行使
    偽造私文書、詐欺取財犯行，時間緊接，犯罪構成要件相同，顯係基於概括犯意
    為之，均應依連續犯之規定分別論以一行使偽造私文書、詐欺取財罪，並各加重
    其刑。被告所犯行使偽造私文書與詐欺取財二罪間，有手段目的之牽連關係，應
    依刑法第五十五條規定，從情節較重之行使偽造私文書罪處斷。起訴書雖漏未論
    述被告行為成立行使偽造私文書罪，惟此部分與起訴成罪之詐欺取財罪間，既有
    牽連犯之裁判上一罪關係，而為起訴效力所及，且經公訴檢察官於當庭論告時增
    加被告所犯罪名，本院自得予以審理，併予敘明。爰審酌被告年輕力壯，不思努
    力工作賺取正當收入，竟藉行使偽造私文書之手段牟取直系血親尊親屬之存款，
    其犯罪不僅影響社會金融交易秩序，亦有違倫常，迄未賠償被害人損失，惟念其
    事後坦承犯行，足見尚知悔悟等一切情狀，量處如主文所示之刑。
據上論斷，應依刑事訴訟法第二百七十三條之一第一項、第二百九十九條第一項前段
，刑法第五十六條、第二百十六條、第二百十條、第三百三十九條第一項、第五十五
條，罰金罰鍰提高標準條例第一條前段，判決如主文。
本案經檢察官丙○○到庭執行職務。
中      華      民      國      九十三      年      七      月    二    日
                                臺灣臺中地方法院刑事第四庭
                                        法  官  羅  智  文
右正本證明與原本無異。
如不服本判決，應於判決送達後十日內向本院提出上訴狀，上訴於臺灣高等法院臺中
分院( 須附繕本 )。
                                        書記官
中      華      民      國      九十三      年      七      月    七    日
附錄論罪科刑法條
刑法第二百十條
偽造、變造私文書，足以生損害於公眾或他人者，處五年以下有期徒刑。
刑法第二百十六條
行使第二百十條至第二百十五條之文書者，依偽造、變造文書或登載不實事項或使登
載不實事項之規定處斷。
刑法第三百三十九條第一項
意圖為自己或第三人不法之所有，以詐術使人將本人或第三人之物交付者，處五年以
下有期徒刑、拘役或科或併科一千元以下罰金。
